臺灣高等法院高雄分院刑事判決　　　 100年度上訴字第1204號
上　訴　人
即　被　告　高勝育
上列上訴人因毒品危害防制條例案件，不服臺灣屏東地方法院10
0 年度訴字第538 號中華民國100 年6 月16日第一審判決（起訴
案號：臺灣屏東地方法院檢察署100 年度毒偵字第462 號），提
起上訴，本院判決如下：
    主  文
上訴駁回。
    事  實
一、高勝育前因施用毒品案件，經觀察、勒戒後，認無繼續施用
    毒品之傾向，於民國（下同）89年7 月21日釋放出所，並由
    臺灣屏東地方法院檢察署以89年度毒偵字第1449號為不起訴
    處分確定。嗣又因施用第一級毒品及第二級毒品案件，經觀
    察、勒戒後，認有繼續施用毒品之傾向，先送強制戒治，並
    由臺灣屏東地方法院檢察署檢察官提起公訴，強制戒治部分
    於90年10月11日停止強制戒治付保護管束期滿，起訴部分則
    經臺灣屏東地方法院以89年度易字第1474號判處有期徒刑1
    年確定，並於91年9 月17日縮刑假釋期滿執行完畢。嗣又因
    違反槍砲彈藥刀械管制條例案件，經臺灣臺南地方法院92年
    度訴字第742 號判處有期徒刑1 年2 月，併科罰金新臺幣10
    0000元確定，於93年1 月31日入監執行，並與另案違反毒品
    危害防制條例案件，經同院以93年度訴字第432 號判處有期
    徒刑1 年4 月確定之刑，接續執行，於95年6 月14日縮刑期
    滿執行完畢。詎猶不知悔改，仍基於施用第一、二級毒品之
    犯意，於100 年2 月19日17時許，在屏東縣枋寮鄉○○路之
    土地公廟內，先以海洛因加水置於針筒後注入體內之方式，
    施用第一級毒品海洛因1 次；復以將甲基安非他命置於玻璃
    球內以火燒烤後，吸食所產生煙霧之方式，施用第二級毒品
    甲基安非他命1 次。嗣於100 年2 月20日13時40分許，在屏
    東縣枋寮鄉○○村○○路196 巷6 號前，因形跡可疑為警盤
    查時查獲，並扣得甲基安非他命1 包（毛重0.26公克）。復
    徵得其同意後採尿送驗，檢出海洛因代謝後之嗎啡及甲基安
    非他命陽性反應，始查悉上情。
二、案經屏東縣政府警察局枋寮分局報告臺灣屏東地方法院檢察
    署檢察官偵查起訴。
    理  由
一、訊據上訴人即被告高勝育對於上揭時、地，施用第一級毒品
    海洛因、第二級毒品甲基安非他命之事實，均坦承不諱；而
    被告為警查獲所採之尿液檢體，經送臺灣檢驗科技股份有限
    公司以EIA 酵素免疫分析法及GC/MS 氣相層析/ 質譜儀法檢
    驗結果，呈現嗎啡呈陽性反應、甲基安非他命亦呈陽性反應
    ，此有臺灣檢驗科技股份有限公司100 年3 月10日報告編號
    KH /2011/00000000 濫用藥物檢驗報告1 份附卷可稽（見偵
    卷第20頁），是被告上開施用第一、二級毒品之犯行，堪以
    認定。
二、按毒品危害防制條例於92年7 月9 日修正公布，自93年1 月
    9 日施行，其中第20條、第23條將施用毒品之刑事處遇程序
    區分為「初犯」、「5 年內再犯」、「5 年後再犯」。依其
    立法理由之說明：「初犯」，經觀察、勒戒或強制戒治，應
    為不起訴處分或不付審理之裁定；經觀察、勒戒或強制戒治
    執行完畢釋放後，「5 年內再犯」者，因其再犯率甚高，原
    實施之觀察、勒戒及強制戒治既已無法收其實效，爰依法追
    訴或裁定交付審理。至於經觀察、勒戒或強制戒治執行完畢
    釋放，「5 年後再犯」者，前所實施之觀察、勒戒或強制戒
    治已足以遮斷其施用毒品之毒癮，為期自新及協助其斷除毒
    癮，仍用「初犯」規定，先經觀察、勒戒或強制戒治之程序
    。從而，依修正後之規定，祇於「初犯」及「5 年後再犯」
    2 種情形，有其追訴條件之限制，即須於初犯經觀察、勒戒
    或強制戒治釋放後，5 年內均無施用毒品之行為，始能認其
    前所實施之觀察、勒戒或強制戒治已足遮斷毒癮，而得於5
    年後再犯時，再予適用初犯之規定，重行觀察、勒戒等程序
    。倘5 年內已經再犯，經依法再為保安處分或追訴處罰，縱
    其第3 次（或第3 次以上）施用毒品之時間，在初犯之保安
    處分執行完畢釋放5 年以後，即與「5 年後再犯」之情形有
    別，且因已於「5 年內再犯」，顯見其再犯率甚高，原實施
    觀察、勒戒或強制戒治，已無法收其實效，自無再經觀察、
    勒戒及強制戒治之必要，應由檢察官逕行起訴，始符新法修
    正之本旨（最高法院97年第5 次刑事庭會議決議、97年度台
    非字第540 號判決參照）。查本案被告前因施用毒品案件，
    經法院裁定令入強制戒治處所施以強制戒治，於執行完畢釋
    放後5 年內再犯施用毒品罪，復經追訴及判處罪刑確定等情
    ，有臺灣高等法院被告前案紀錄表1 份在卷可稽，是本案被
    告所為施用毒品之犯行，距離前開強制戒治執行完畢釋放已
    逾5 年，惟被告於上開強制戒治執行完畢釋放後5 年內，既
    已再犯施用毒品罪，並經追訴、處罰，揆諸前揭說明，是公
    訴人依法追訴，於法並無不合，本院自應依法論科。
三、按海洛因及甲基安非他命分屬毒品危害防制條例第2 條第2
    項第1 款、第2 款規定之第一級及第二級毒品，均不得持有
    及施用。核被告高勝育所為，係犯同條例第10條第1 項、第
    2 項之施用第一級、第二級毒品罪。被告上開施用海洛因、
    甲基安非他命前後之持有第一級、第二級毒品之低度行為，
    分別為其施用之高度行為所吸收，均不另論罪。被告所犯上
    開2 罪，犯意各別，應予分論併罰。另被告有如前揭犯罪事
    實欄所述之經有期徒刑宣告及執行完畢之情形，有前開臺灣
    高等法院被告前案紀錄表1 份附卷可稽，其於有期徒刑執行
    完畢後5 年以內，故意再犯本件均為有期徒刑以上之2 罪，
    皆構成累犯，俱應依刑法第47條第1 項規定加重其刑。至於
    被告上訴意旨固主張其係自首犯罪云云；惟按刑法第62條所
    定自首減刑，係以對於未發覺之犯罪，在有偵查犯罪職權之
    公務員知悉犯罪事實及犯人之前，向職司犯罪偵查之公務員
    坦承犯行，並接受法院之裁判而言。苟職司犯罪偵查之公務
    員已知悉犯罪事實及犯罪嫌疑人後，犯罪嫌疑人始向之坦承
    犯行者，為自白，而非自首。而所謂發覺，不以有偵查犯罪
    之機關或人員確知其人犯罪無誤為必要，僅須有確切之根據
    得為合理之可疑者，亦屬發覺（參考最高法院97年台上字第
    5969號判決意旨）。經查，證人即承辦本案之警員曹倩鍾於
    本院審理時具結證稱：我們巡邏時看見一部自小客貨車停在
    巷子裡，看見我們就要迅速進車內準備開走，我們就向前盤
    查，一個是高勝育、一個是李文書，盤查過程中從高勝育身
    上掉出一小包白色粉末，高勝育用腳踏住，我看到了，但因
    我們只有二個警員人手不足我就不動聲色，等支援警員來時
    ，我叫被告把腳移開，我問被告是什麼東西，他說是二級毒
    品。他們又是我們轄內列管的吸食毒品人口，白色粉末掉下
    來時，我們就懷疑他在施用毒品等情（見本院第31頁、第32
    頁正面），足證在被告承認犯罪之前，承辦員警已有確切之
    根據合理懷疑被告有施用毒品之行為，是被告僅屬自白犯罪
    ，而非自首犯罪，自無適用自首減刑之規定。
四、原審以被告施用第一級毒品、第二級毒品之犯行，罪證明確
    ，適用毒品危害防制條例第10條第1 項、第2 項、第18條第
    1 項前段，刑法第11條前段、第47條第1 項、第51條第5 款
    之規定，審酌被告前已因施用毒品犯行經觀察、勒戒、強制
    戒治及判刑確定，仍繼續施用毒品，其犯後坦承犯行，及其
    智識程度等一切情狀，就施用第一級毒品部分，量處有期徒
    刑1 年1 月，就施用第二級毒品部分，量處有期徒刑10月，
    並定應執行刑為有期徒刑1 年9 月；又以扣案之甲基安非他
    命1 包（含包裝袋1 只，毛重0.26公克）為被告高勝育所有
    ，並係供其為本件施用第二級毒品甲基安非他命犯罪所餘之
    物，業據被告於原審審理中供陳甚明，依毒品危害防制條例
    第18條第1 項前段之規定，於被告所犯施用第二級毒品甲基
    安非他命罪所處該項罪刑項下，諭知沒收銷毀之；盛裝前開
    毒品之包裝袋1 只（內含甲基安非他命成分，量微無法秤重
    ）因殘留微量甲基安非他命而難以析離，視同毒品整體，併
    依毒品危害防制條例第18條第1 項前段規定均沒收銷燬之。
    原審認事用法核無違誤，被告上訴意旨以其係自首犯罪，且
    原審量刑過重云云，而指摘原判決不當；惟查，被告並非自
    首犯罪，已如上述，而被告有多次施用毒品前科，原審量刑
    ，亦屬適當，被告上訴為無理由，應予駁回。
據上論斷，應依刑事訴訟法第368條，判決如主文。
本案經檢察官李門騫到庭執行職務。
中    華    民    國    100   年    8     月    31    日
                  刑事第六庭    審判長法  官  王憲義
                                      法  官  簡志瑩
                                      法  官  邱永貴
以上正本證明與原本無異。
一、施用第一級毒品部分，如不服本判決應於收受本判決後10日
    內向本院提出上訴書狀，其未敘述上訴理由者，並得於提起
    上訴後10日內向本院補提理由書狀（均須按他造當事人之人
    數附繕本）「切勿逕送上級法院」。
二、施用第二級毒品部分，不得上訴。
中    華    民    國    100   年    8     月    31    日
                                      書記官  盧雅婷
附錄本案論罪科刑法條全文：
毒品危害防制條例第10條第1、2項
施用第一級毒品者，處6 月以上5 年以下有期徒刑。
施用第二級毒品者，處3 年以下有期徒刑。